【裁判字號】    97,抗,236
【裁判日期】    970930
【裁判案由】    選派檢查人
【裁判全文】
臺灣板橋地方法院民事裁定               97年度抗字第236號
抗  告  人  戊○
            甲○○
            乙○○
            丁○○
共同代理人  陳益盛律師
相  對  人  聚輪有限公司
法定代理人  丙○○
上列當事人間聲請選派檢查人事件，抗告人對於中華民國97年8
月7日本院97年度司字第261號裁定提起抗告，本院裁定如下：
    主  文
抗告駁回。
抗告程序費用新台幣壹仟元由抗告人負擔。
    理  由
一、按繼續1年以上，持有已發行股份總數3％以上之股東，得聲
    請法院選派檢查人，檢查公司業務帳目及財產情形，公司法
    第245條第1項定有明文。又公司法第245條第1項所定聲請選
    派檢查人之規定，除具備繼續1年以上持有已發行股份總數3
    ％以上之股東之要件外，別無其他資格之限制（最高法院86
    年度台抗字第108 號裁定參照）。而股份有限公司之股東為
    行使公司法所賦與之單獨股東權或少數股東權，時有必要直
    接檢查公司業務帳目及財產情形，因此，公司法乃於第245
    條第1 項賦與少數股東對公司業務及財產狀況之檢查權。又
    為防止少數股東濫用此一權利，公司法嚴格其行使要件，股
    東須持股達已發行總股份數量3%以上，且必須向法院聲請選
    派檢查人，檢查內容並以公司業務帳目及財產情形為限，是
    在立法上，已就行使檢查權對公司經營所造成之影響，與少
    數股東權益之保障間，加以斟酌、衡量，從而，倘具備繼續
    1 年以上持有已發行股份總數3%之股東之要件，聲請法院選
    任檢查人，對公司業務帳目及財產狀況為檢查，公司即有容
    忍檢查之義務。但按「依相對人提出再抗告人公司之變更登
    記事項卡記載：相對人為再抗告人公司之監察人。依公司法
    第218條第1項規定，監察人得隨時調查公司業務及財物狀況
    ，查核簿冊文件，並請求董事會提出報告。相對人既為再抗
    告人之監察人，自得隨時行使上開職權，殊無另依公司法第
    245條第1項規定，聲請法院選派檢查人，檢查公司業務帳目
    及財產情形之必要」（最高法院75年台抗字第150 號裁判要
    旨參照），故倘公司之股東有隨時查閱公司簿冊文件及業務
    與財務狀況權限之人，即無另行向法院聲請選派檢查人之必
    要，乃屬當然。
二、本件抗告意旨略以：相對人聚輪有限公司（以下簡稱：聚輪
    公司）係以經營加油站為業，抗告人等4人於民國77年7月5
    日相對人聚輪公司核准設立以來，即為原始共同出資股東，
    並合計持有相對人聚輪公司70% 股份，迄今已繼續持有18年
    餘。而相對人公司法定代理人丙○○為謀私利，擅自將公司
    經營加油站坐落之原屬抵價性質土地登記為私有，且在未經
    訂立土地租賃契約之情形下，藉口自為土地所有權人，逕以
    相對人公司每月需支付其個人不合理租金為由，主張抵銷並
    拒絕分派公司盈餘，致抗告人迄未受分配盈餘。又抗告人恐
    丙○○已私自挪用相對人聚輪公司存款及財產，侵害全體股
    東權益，爰依公司法第110 條第3 項、第245 條第1 項之規
    定，聲請法院選派檢查人以查核相對人公司之業務帳目及財
    產情形等語。
三、經查，抗告人於原審聲請選派檢查人檢查相對人公司業務帳
    目及財產情形，業據提出相對人聚輪公司章程及變更登記事
    項卡、三峽中山郵局96年9 月17日第477 號存證信函、聚輪
    公司95年度營業報告書、三鶯加油站資產負債表、損益表、
    管理費用明細表、盈餘分配表等影本為證，而抗告人為相對
    人聚輪公司不執行業務股東，合計持有聚輪公司70% 之出資
    額，且繼續持有超過1 年以上之事實，亦為兩造所不爭執，
    惟抗告人聲請選派相對人公司之檢查人，無非以相對人公司
    之法定代理人丙○○擅自將公司經營加油站坐落之原屬抵價
    性質土地登記為私有，且在未經訂立土地租賃契約之情形下
    ，藉口自為土地所有權人，逕以相對人聚輪公司每月需支付
    其個人不合理租金為由，主張抵銷並拒絕分派公司盈餘等語
    ，然查，抗告人於原審對於相對人公司所稱已經提供公司會
    計資料供其等所指派之會計師查核乙節，既未爭執，且抗告
    人亦自陳相對人同意讓其等核對帳目等語（見原審卷第30頁
    ），又有限公司不執行業務之股東得行使監察權不執行業務
    之股東，均得行使，其監察權之行使，準用第48條之規定，
    公司法第109 條定有明文，是抗告人雖為不執行業務股東，
    但依法均得行使監察權查閱公司相關財產及帳冊，顯見抗告
    人對於相對人公司之營業及財務狀況，並無不能檢閱查核之
    情形存在，足見其等尚無聲請法院為相對人公司選派檢查人
    之必要。至抗告人所稱相對人公司其法定代理人丙○○經營
    公司有違反其他股東權益，以及其等欲以檢查人查核公司業
    務帳目為決議解任丙○○董事職務之正當理由等情，則尚非
    為本件聲請選派檢查人所得解決，實係應依公司事務經營程
    序處理，是本件抗告人據以聲請選派相對人公司檢查，要難
    認有正當理由。故原審駁回抗告人選派檢查人之聲請，尚無
    違誤，抗告意旨指摘原裁定不當，求為廢棄，顯無理由，應
    予駁回。
四、結論，本件抗告為無理由。依非訟事件法第21條第2 項、第
    24條第1項、第46條，民事訴訟法第495條之1第1項、第449
    條第1項、第95條、第78條，裁定如主文。
中    華    民    國    97    年    9     月    30    日
                  民事第三庭    審判長法  官  朱耀平
                                      法  官  劉以全
                                      法  官  邱靜琪
以上正本係照原本作成。
如不服本裁定，僅得於收受本裁定正本送達後10日內，以適用法
規顯有錯誤為理由，向本院提出再抗告狀（須附繕本一份及繳納
再抗告裁判費新台幣1,000元），經本院許可後始可再抗告。
中    華    民    國    97    年    10    月     3    日
                                      書記官  白俊傑


司法院資訊處製作；財團法人民間司法改革基金會備份。
